臺灣新竹地方法院刑事判決　　　　　　　　　　　　　　九十年度易字第四四八號
　　公　訴　人　臺灣新竹地方法院檢察署檢察官
　　被　　　告　丙○○
　　　　　　　　丁○○
　　　　　　　　乙○○
右列被告等因竊盜等案件，經檢察官提起公訴（八十九年度偵字第五七六四號、九十
年度偵緝字第五九號），本院判決如左：
    主  文
丙○○共同意圖為自己不法之所有，以恐嚇使人將本人之物交付，未遂，處有期徒刑
拾月。
丁○○共同意圖為自己不法之所有，以恐嚇使人將本人之物交付，未遂，處有期徒刑
捌月。
乙○○幫助意圖為自己不法之所有，以恐嚇使人將本人之物交付，未遂，處有期徒刑
陸月，如易科罰金，以佰元折算壹日。
    事  實
一、丙○○曾於民國八十八年間，因重利案件，經臺灣苗栗地方法院於八十九年四月
    十二日以八十九年度訴字六二號判處有期徒刑六月，緩刑三年，於同年五月七日
    確定，現仍在緩刑期間。丁○○有竊盜、違反麻醉藥品管理條例等前科，曾被判
    處應執行刑有期徒刑一年二月確定，於八十四年八月十一日執行完畢（此部分不
    構成累犯），復於八十四年間，再因違反麻醉藥品管理條例及藥事法等案件，經
    本院以八十四年度訴字第四七四號判決判處有期徒刑五年四月，迭經臺灣高等法
    院八十四年度上訴字第四四六二號及最高法院八十五年度台上字第三三九六號案
    件均駁回上訴，而於八十五年七月十一日確定，復因另違反槍砲彈藥刀械管制條
    例及麻醉藥品管理條例案件，經本院於八十五年五月二十三日判處有期徒刑九月
    ，於同年六月十七日確定，再經本院於同年十月一日定其應執行刑為有期徒刑六
    年確定，丁○○於八十五年九月十八日即入監服刑，嗣於八十八年八月二十四日
    假釋出獄。
二、緣丙○○曾與友人甲○○合夥經營生意，於八十九年一月間時，丙○○個人欲購
    車使用，但因債信不佳，於徵得甲○○之同意後，由甲○○出名，實則由丙○○
    出資（起訴書誤載為二人合資），向南陽實業股份有限公司購買車號二Ｈ─０三
    七一號、喜美自小客車一輛使用，總價為新台幣（下同）五十八萬九千元，並透
    過南陽實業股份有限公司業務員陳月娥向第一商業銀行新竹分行辦理汽車貸款共
    三十六期、共貸款五十三萬元（含利息百分之十點九九），貸款部分自八十九年
    二月二十六日起每月二十六日應繳納一萬五千三百八十五元後，該自小客車於八
    十九年一月二十七日即交車予丙○○使用。期後，丙○○、甲○○二人於八十九
    年六月間拆夥，甲○○見丙○○恐無力繳付汽車貸款，即提議丙○○將該車出賣
    ，雙方談妥後，甲○○即支付丙○○車款十二萬元，且自同年六月二十六日起到
    期之汽車貸款均由甲○○支付，上開自小客車即歸甲○○所有使用，惟丙○○仍
    持有該自小客車之鑰匙一支未交付予不知情之甲○○。後因丙○○與甲○○二人
    於拆夥後已有心結，丙○○、丁○○二人復缺錢花用，遂共同基於意圖為自己不
    法所有之犯意聯絡，欲先竊取該自小客車後再脅迫甲○○交出錢財贖回該車，所
    得贖款則由其二人朋分之。惟因丙○○、丁○○二人並無交通工具前往竊車及取
    贖款之地點，丙○○遂請友人乙○○駕車載其二人前往以利竊取車輛及取贖款，
    乙○○則基於幫助丙○○順利竊車及取款之犯意，願意提供其所有車號ＭＧ─九
    五００號自小客車並由其擔任駕駛，附載丙○○、丁○○二人前往竊車及取贖款
    ，並不朋分財物。計畫擬定之後，三人即於八十九年十月九日凌晨一、二時許，
    由乙○○駕駛上開ＭＧ─九五００號自小客車附載丙○○、丁○○二人至新竹市
    香山區○○○路甲○○住處附近之二四七號「萬家福」販賣場前，由丙○○持其
    未交還之車鑰匙一支與丁○○一起竊取甲○○所有、停放該處之車號二Ｈ─０三
    七一號自小客車至他處藏放，乙○○則先行離開。丙○○、丁○○二人於竊得該
    自小客車後，自同日下午三時五十分起，在乙○○所駕駛之上開ＭＧ─九五００
    號自小客車上，各以丙○○所使用（宋慧玲所申請）之0000000000號
    、丁○○所使用（林鈞益所申請）之0000000000之行動電話，分別撥
    打甲○○所使用之0000000000號行動電話共十二次，由丁○○向甲○○恐嚇稱：該車現在解體廠，若要贖回該車，則需交付五萬元之代價，脅迫甲○○交付金錢以贖回其車，甲○○接獲電話後即先向新竹市警察局第三分局報案，
    並與警方配合和丙○○等人周旋，經數次減價後將贖款降為三萬元，雙方並約定
    在新竹市○○路、中和路口交付之。丙○○等人怕甲○○報警，又數度更改取款
    地點至新竹市○○路、中華路路口調查站對面之地磅站、新竹市香山區三姓橋等
    地點交付，最後約定在新竹市○○路○段三九號「保時捷」遊樂場前交付贖款，
    並由丁○○先到保時捷遊樂場與甲○○會面取贖，丙○○則留在乙○○的車內聯
    繫，期間丁○○曾二次以電話催促甲○○儘速至「保時捷」遊樂場前交款，嗣於
    當日晚上八時三十分許，甲○○出面欲交款、丁○○上前確認甲○○時，為埋伏
    之警方當場查獲而未遂。
二、案經新竹市警察局第三分局報告臺灣新竹地方法院檢察署檢察官偵查起訴。
    理  由
一、訊據被告丙○○、丁○○二人對於右揭三人合作竊車、恐嚇取贖款等犯罪事實，
    被告乙○○對於幫助丙○○、丁○○二人恐嚇取贖款之犯罪事實，雖分別於檢察
    官偵訊時坦承不諱，惟於本院審理時則翻異前詞，被告丙○○辯稱：我是用鑰匙
    開的，應該不算是偷的，會跟他要錢是當時算一算覺得他還有欠我車錢，所以才
    會這樣向他要云云；被告丁○○則以：我以前就見過丙○○開那部車，一開始不
    知道要去偷車，是我載丙○○去偷車的，至於錢也是丙○○要我順便去收的置辯
    。被告乙○○則矢口否認有上開幫助竊車之犯行，辯稱：我只有載丙○○和丁○○去拿錢，到了保時捷附近丁○○就下車說要找朋友云云。惟：
（一）經查，右開事實，業據被告丙○○、丁○○二人於九十年三月二十二日檢察官
      最後一次偵訊時，經提供各項證據而勸諭自白後，被告丙○○、丁○○二人分
      別清楚供承在卷（見九十年度偵緝字第五九號偵查卷第三十至三十二頁訊問筆
      錄），核與被告乙○○於偵訊時供稱丙○○、丁○○二人確實有在車內打電話
      給被害人要錢，並載送丙○○、丁○○二人之情相合（見同上偵查卷第十四至
      十七頁訊問筆錄），並經被害人甲○○於偵訊時及本院調查、審理時就其車子
      被竊後多次接獲歹徒電話向其要錢之被害情節，詳細指述在卷，復有被告丙○○、丁○○二人與被害人間，被告丙○○、丁○○二人間之上開行動電話通話
      記錄共三份、車輛竊盜、車牌遺失資料各別查詢報表─查詢車輛認可資料、車
      輛失竊證明單等資料附卷可憑。被告丙○○、丁○○、乙○○等三人於本院審
      理時並均表明上開自白係在其等自由陳述之情況下所為，又與其他佐證相符，
      是以，被告丙○○、丁○○、乙○○等三人之上開自白堪認為真實。
（二）次查，上開被害人所有之車號二Ｈ─Ｏ三七一號自小客車，確實係被告乙○○
      載被告丙○○、丁○○二人於右開時、地，以被告丙○○所持有未歸還之鑰匙
      一支為工具而開走之事實，業據被告丙○○、丁○○二人分別坦承在卷，被告
      乙○○嗣後雖否認此部分之犯行，被告丙○○、丁○○二人為迴護被告乙○○
      亦改口稱當時係由被告丁○○開車，惟此部分已據被告丙○○、丁○○二人於
      偵訊時分別供述在卷，且其等於警訊及偵查中從未曾提及此點，顯係其等嗣後
      為替被告乙○○脫罪所為，顯不可採。又被告丙○○雖辯稱其開走車號二Ｈ─
      Ｏ一七三號自小客車之行為不是竊盜，然被告丙○○與被害人在八十九年六月
      間結算該自小客車時，被害人確實已交付十二萬元之車款，並言明自當月起之
      汽車貸款均由被害人繳付之事實，除據被告丙○○與被害人分別陳明在卷外，
      並有被害人所提出之第一商業銀行新竹分行繳款通知函、新竹市第十信用合作
      社跨行匯款回條聯等、南陽實業股份有限公司九一南桃字第０二０一號函附之
      車輛主檔查詢作業及第一商業銀行新竹分行所提供之放款（單筆授信）攤還及
      收息記錄查詢單等在卷可參，衡情，車款扣除貸款部分，被告丙○○當時在購
      車時係給付五萬九千元，自八十九年二月二十六日至同年五月二十六日共四期
      之貸款金額為六萬一千五百四十元，合計為十二萬零五百四十元，是以，被告
      丙○○與被害人結算時，被害人給付談委之十二萬元時，該自小客車之車款應
      已確實結清，被害人並無何短少給付之情事，自斯時起，上開車號二Ｈ─Ｏ三
      七一號自小客車即為被害人所有無訛，而被告丙○○刻意只給付一支鑰匙給被
      害人，被害人從來不知道被告丙○○手中尚有另一支鑰匙，被告丙○○於結清
      四個月後之同年十月九日，再以被害人未付清車款為由將上開自小客車強行開
      走，實已為意圖為自己不法所有之犯意甚明，被告乙○○基於幫助之事而駕車
      載被告丙○○、丁○○二人前往竊車，其幫助他人犯罪之意亦可認定。
（三）復查，被告丙○○與被害人曾共事一段時間，被害人自不可能認不出被告丙○○的聲音，故被害人堅稱打電話的人絕不是被告丙○○乙詞，應可採信，而被
      告丁○○於偵訊時供稱：乙○○知道偷車的事，因為當時有對他說，事發當天
      我們三人都在一起，乙○○只負責開車等語（見上開偵查卷第三十二頁訊問筆
      錄），此與被告乙○○供承其只負責開車，有聽到他們打了八通電話給甲○○
      等語（見同上偵查卷第十五頁背面）相合，是以，打電話給被害人之人應確係
      被告丁○○。則被告丁○○既曾向被害人表明車子是在解體廠內，若想拿回車
      子就要付五萬元等語，被告丁○○自然應該知道本件並非係被告丙○○與被害
      人間關於汽車買賣之價金給付問題，縱使上開電話確實是被告丙○○所打，被
      告丁○○同在車內，對上情豈會完全不知情？況，被告丁○○若僅係受被告丙○○之託向被害人拿錢，如何會知曉被害人之行動電話號碼並主動二次打電話
      給被害人催其出面？且被告丁○○供承其遭警方逮捕時，曾大喊救命並有拒捕
      等情事，足徵被告丁○○確實心虛畏罪，可認被告丁○○應確實知悉該筆經殺
      價後降為三萬元之款項係向被害人恐嚇勒贖之贖款，其與被告丙○○間就竊車
      及向被害人恐嚇取財之事實具有犯意之聯絡與行為分擔，可以認定。至於被告
      乙○○提供其所有之車輛接送被告丙○○、丁○○二人前往上開地點竊取被害
      人之車輛，復於同日下午載被告丙○○、丁○○二人至新竹市○○路、經國路
      口、大庄路、元培街口等處，並與被告丙○○一同在車內等候被告丁○○取得
      贖款，其開車之部分，雖非係參與竊車與恐嚇取財之構成要件行為，事後亦未
      計劃要分得任何贓款，然其開車搭載行為，有利於被告丙○○、丁○○二人實
      施上開犯行，故其自應負幫助竊盜及幫助恐嚇取財之責任。綜上所述，本件事
      證已臻明確，被告三人之犯行洵堪認定，應予依法論科。
二、核被告丙○○、丁○○二人所為，均係犯刑法第三百二十條第一項竊盜既遂罪及
    同法第三百四十六條第三項、第一項之恐嚇取財未遂罪。被告乙○○則係犯前開
    二罪之刑法第三十條第一項幫助犯。被告丙○○與丁○○二人被告間就上開竊盜
    及恐嚇取財之犯行間，有犯意之聯絡與行為之分擔，均為共同正犯；又其等所犯
    之竊盜既遂罪與恐嚇取財未遂罪間，有方法、結果之牽連關係，為刑法第五十五
    條之牽連犯，應從較重之恐嚇取財未遂罪處斷。被告三人均已著手於恐嚇取財行
    為之實施，未生取得他人財物之結果，為未遂犯，爰依刑法第二十六條前段之規
    定，按既遂犯之刑度減輕其刑。爰審酌被告三人以竊取車輛作為恐嚇取財之手段
    ，行為嚴重影響人民財產之安全，造成人民日夜擔心受怕，及其等之品性、生活
    狀況、智識程度與犯罪後態度等一切情狀，分別依涉案之程度量處如主文所示之
    刑；又被告乙○○行為後，刑法第四十一條業已於九十年一月四日修正為「犯最
    重本刑為五年以下有期徒刑之罪，而受六個月以下有期徒刑或拘役之宣告，因身
    體、教育、職業、家庭之關係或其他正當事由，執行顯有困難者，得以一元以上
    三元以下折算一日，易科罰金。但確因不執行所宣告之刑，難收矯正之效或難以
    維持法秩序者，不在此限。」「併合處罰之數罪，均有前項情形，其應執行之刑
    逾六月者，亦同。」並於同年月十日公布施行，於同年月十二日生效，比較新舊
    法之規定，以變更後之新法對被告有利，依刑法第二條第一項前段之規定，自應
    適用裁判時之新法，併對其諭知易科罰金之折算標準。
三、至於被告丙○○所有，供其竊車所用之鑰匙一支，因未扣案，為免日後執行之困
    難，爰不予宣告沒收，併此敘明。
四、據上論斷，應依刑事訴訟法第二百九十九條第一項前段，刑法第二條第一項前段
    、第二十八條、第三十條、第三百二十條第一項、第三百四十六條第三項、第一
    項、第五十五條、第二十六條前段、第四十一條第一項前段，罰金罰鍰提高標準
    條例第一條前段、第二條，判決如主文。
本案經檢察官吳金棟到庭執行職務。
中      華      民      國    九十一    年      五      月      九      日
                                    臺灣新竹地方法院刑事第一庭
                                        法  官    遲中慧
右正本證明與原本無異。
如不服本判決，應於判決送達後十日內向本院提出上訴狀( 應附繕本 )，上訴於
臺灣高等法院。
                                        書記官    龔柏萃
中      華      民      國    九十一    年      五      月      九      日
附錄本案論罪科刑法條全文：
中華民國刑法第三百二十條第一項
 (普通竊盜罪、竊佔罪)
意圖為自己或第三人不法之所有，而竊取他人之動產者，為竊盜罪，處五
年以下有期徒刑、拘役或五百元以下罰金。
中華民國刑法第三百四十六條第三項、第一項
 (單純恐嚇罪)
意圖為自己或第三人不法之所有，以恐嚇使人將本人或第三人之物交付者
，處六月以上五年以下有期徒刑，得併科一千元以下罰金。
前二項之未遂犯罰之。
